【裁判字號】    98,訴,4152
【裁判日期】    981214
【裁判案由】    毒品危害防制條例
【裁判全文】
臺灣板橋地方法院刑事判決              98年度訴字第4152號
公  訴  人  臺灣板橋地方法院檢察署檢察官
被      告  甲○○
                    （另案於臺灣臺北監獄臺北分監執行中）
上列被告因違反毒品危害防制條例案件，經檢察官提起公訴（98
年度毒偵字第6929號），被告於準備程序中就被訴事實為有罪之
陳述，經告知簡式審判程序之旨，並聽取當事人之意見後，本院
合議庭裁定由受命法官獨任進行簡式審判程序，判決如下：
    主  文
甲○○施用第一級毒品，累犯，處有期徒刑玖月。扣案之殘渣袋
壹個內含之第一級毒品海洛因殘渣（量微無法秤重）沒收銷燬之
，扣案盛裝上開海洛因之包裝袋壹個沒收之。
    事  實
一、甲○○前於民國88年間因施用毒品案件，經本院以88年度毒
    聲字第3488號裁定送觀察、勒戒後，認無繼續施用毒品之傾
    向，於88年6月21日釋放出所，並經臺灣板橋地方法院檢察
    署檢察官以88年度偵字第14139號為不起訴處分確定。復於
    前開觀察、勒戒執行完畢釋放後5年內之91年間，因施用第
    一、二級毒品案件，經本院裁定送觀察、勒戒後，認有繼續
    施用毒品之傾向，再經本院裁定令入戒治處所施以強制戒治
    ，於92年2月7日停止戒治所餘戒治期間付保護管束，於92
    年6月26日保護管束期滿，強制戒治視為執行完畢，該次施
    用毒品犯行，並經本院以91年度訴字第1421號分別判處有期
    徒刑8月、5月，應執行有期徒刑1年確定；另於91年間因違
    反槍砲彈藥刀械管制條例案件，經本院以91年度訴字第67 7
    號判處有期徒刑1年2月確定，上開2案件嗣經定應執行有期
    徒刑2年1月確定，於93年12月28日執行完畢。又於95 年間
    因施用第一級毒品案件，經本院以95年度訴字第1280號判處
    有期徒刑1年確定；再於同年間因施用第一、二級毒品案件
    ，經臺灣高等法院以96年度上訴字第334號判處有期徒刑1年
    、7月，應執行有期徒刑1年5月確定，上開3罪嗣經減為有期
    徒刑6月、6月、3月15日確定；復於96年間因施用第一、二
    級毒品案件，經本院以96年度訴字第2008號判處有期徒刑10
    月、6月，減為有期徒刑5月、3月確定，後4罪嗣經合併定應
    執行有期徒刑1年3月，並與首揭有期徒刑6月接續執行，於
    97年3月25日縮刑期滿假釋付保護管束出監，而於97年9月9
    日（起訴書誤載為96年9月9日）假釋期滿執行完畢。詎仍不
    知悔改，基於施用第一級毒品海洛因之犯意，於98年9月16
    日20時許，在臺北縣板橋市○○路○段505巷11號住處（起訴
    書略載時間、地點部分，均予更正），以將海洛因加水稀釋
    後，再以針筒注射手臂血管之方式，施用第一級毒品海洛因
    1次。嗣於同年月17日15時30分許（起訴書誤載為98年9月19
    日，經到庭實施公訴檢察官當庭更正），在臺北縣板橋市○
    ○路○段505巷11號內為警查獲，並經其同意採尿送驗後，結
    果呈鴉片類陽性反應，始悉上情。
二、案經臺北縣政府警察局海山分局報告臺灣板橋地方法院檢察
    署檢察官偵查起訴。
    理  由
一、本件被告甲○○所犯為死刑、無期徒刑、最輕本刑為3年以
    上有期徒刑以外之罪，且非高等法院管轄第一審之案件，於
    本院準備程序進行中，被告就被訴事實為有罪之陳述，經告
    知被告簡式審判程序之旨，並聽取公訴人及被告之意見後，
    本院合議庭裁定由受命法官獨任進行簡式審判程序，合先敘
    明。
二、上揭犯罪事實，業據被告於本院審理中坦承不諱，且被告在
    警局經其同意採尿送驗之結果，確呈第一級毒品海洛因之代
    謝物嗎啡陽性反應等情，有臺北縣政府警察局海山分局偵辦
    案件採驗尿液委驗單、尿液檢體編號及姓名對照表、臺灣檢
    驗科技股份有限公司98年10月1日出具之濫用藥物檢驗報告
    （報告編號：UL/2009/90597號）各1紙在卷可稽，並有殘渣
    袋1個扣案可佐。又被告於本院審理時，自陳上開殘渣袋1個
    係其用以施用第一級毒品海洛因所餘，核與驗尿結果相符，
    是上開殘渣應係第一級毒品海洛因無誤。綜上所述，足見被
    告自白核與事實相符。
三、按毒品危害防制條例於92年7月9日修正公布，自93年1月9日
    施行，其中第20條、第23條將施用毒品之刑事處遇程序，區
    分為「初犯」及「5年內再犯」、「5年後再犯」。依其立法
    理由之說明：「初犯」，經觀察、勒戒或強制戒治後，應為
    不起訴處分或不付審理之裁定；經觀察、勒戒或強制戒治執
    行完畢釋放後，「5年內再犯」者，因其再犯率甚高，原實
    施之觀察、勒戒及強制戒治既已無法收其實效，爰依法追訴
    或裁定交付審理。至於經觀察、勒戒或強制戒治執行完畢釋
    放後，「5年後再犯」者，前所實施之觀察、勒戒或強制戒
    治已足以遮斷其施用毒品之毒癮，為期自新及協助其斷除毒
    癮，仍適用「初犯」規定，先經觀察、勒戒或強制戒治之程
    序。從而依修正後之規定，僅限於「初犯」及「5年後再犯
    」2種情形，始應先經觀察、勒戒或強制戒治程序。倘被告
    於5年內已再犯，經依法追訴處罰，縱其第3次（或第3次以
    上）再度施用毒品之時間，在初犯經觀察、勒戒或強制戒治
    執行完畢釋放5年以後，已不合於「5年後再犯」之規定，且
    因已於「5年內再犯」，顯見其再犯率甚高，原實施觀察、
    勒戒或強制戒治，已無法收其實效，即應依該條例第10條處
    罰（最高法院95年5月9日95年度第7次及97年9月9日97年度
    第5次刑事庭會議決議參照）。查本件被告於初次觀察、勒
    戒執行完畢後5年內，即於91年間再因施用第一、二級毒品
    案件，經本院以91年度訴字第1421號分別判處有期徒刑8月
    、5月，應執行有期徒刑1年確定等情，有臺灣高等法院被告
    前案紀錄表1份在卷足憑。則被告本件施用第一級毒品之時
    間，雖距離前述觀察、勒戒執行完畢已逾5年，惟其前既已
    於5年內再犯施用毒品案件，參諸前揭說明，被告本件施用
    毒品之行為，即不合於「5年後再犯」之規定，自應依毒品
    危害防制條例第10條規定追訴處罰。從而，本案事證明確，
    被告上開施用第一級毒品之犯行，洵堪認定，應予依法論科
    。
四、查海洛因係毒品危害防制條例第2條第2項第1款所規定之第
    一級毒品。核被告所為，係犯毒品危害防制條例第10條第1
    項施用第一級毒品罪。其於施用前、後持有海洛因之低度行
    為，為其施用之高度行為所吸收，不另論罪。又被告前受有
    如事實欄所載罪刑宣告及執行紀錄，有上述前案紀錄表在卷
    可考，其於受有期徒刑之執行完畢後，5年以內故意再犯
    本件有期徒刑以上之罪，為累犯，應依刑法第47條第1項規
    定加重其刑。爰審酌被告前曾因施用毒品案件經觀察、勒戒
    及強制戒治之程序，並經法院多次判刑在案，竟猶不知悔改
    ，復再犯本件施用毒品罪，顯然無視毒品對於其自身健康之
    戕害及對於社會安全與公共秩序之潛在危害；惟念及施用毒
    品固戕害個人健康至鉅，然就他人權益之侵害仍屬有限，兼
    衡其犯罪動機、目的、手段，且犯後坦承犯行，態度良好等
    一切情狀，量處如主文所示之刑。扣案之殘渣袋1個內含之
    第一級毒品海洛因殘渣（量微無法秤重），不問屬於犯人與
    否，應依毒品危害防制條例第18條第1項前段規定，沒收銷
    燬之；又扣案盛裝上開海洛因之包裝袋1個，為被告所有，
    供其施用第一級毒品海洛因所用之物，業據被告供承在卷，
    爰依刑法第38條第1項第2款之規定，併予宣告沒收。
據上論斷，應依刑事訴訟法第273條之1第1項、第299條第1項前
段，毒品危害防制條例第10條第1項、第18條第1項前段，刑法第
11條前段、第47條第1項、第38條第1項第2款，判決如主文。
本案經檢察官黃怡華到庭執行職務。
中    華    民    國    98    年    12    月    14    日
                  刑事第十五庭  法  官  廖欣儀
以上正本證明與原本無異。
如不服本判決應於收受判決後10日內向本院提出上訴書狀，並應
敘述具體理由。其未敘述上訴理由者，應於上訴期間屆滿後20日
內向本院補提理由書（均須按他造當事人之人數附繕本）「切勿
逕送上級法院」。
                                書記官  李逸翔
中    華    民    國    98    年    12    月    14    日
附錄本案論罪科刑法條全文：
毒品危害防制條例第10條施用第一級毒品者，處6月以上5年以下
有期徒刑。
施用第二級毒品者，處3 年以下有期徒刑。


司法院資訊處製作；財團法人民間司法改革基金會備份。
